【裁判字號】    89,交易,800
【裁判日期】    900313
【裁判案由】    業務過失傷害
【裁判全文】
臺灣高雄地方法院刑事判決                        八十九年度交易字第八號
    公  訴  人  臺灣高雄地方法院檢察署檢察官
    被      告  丁○○
右列被告因過失傷害案件，經檢察官提起公訴（八十九年度偵字第五一○七號及第五
一○八號），本院判決如左：
    主  文
丁○○從事業務之人，因業務上之過失傷害人致重傷，處有期徒刑壹年伍月。
    事  實
一、丁○○考領有合格自小客車駕駛執照，並受僱於辛○○○○份有限公司（下稱警
    先保全公司）擔任巡邏人員，平日係以駕駛公司之巡邏車，進行定點巡查，係以
    駕駛為附隨業務之人，於民國八十八年十月十六日，駕駛車號ＵＸ－一三九七號
    自用小客車，欲至其負責之南高雄區域進行定點巡查，沿高雄市三民區○○○路
    由西往東方向行駛，於是日凌晨零時五分許，途經十全一路與山東街之交岔路口
    設有燈光號誌正常運轉之交岔路口，本應注意汽車行駛至交岔路口，其行進應遵
    守燈光號誌之指示，及行車速度，依標誌之規定，無標誌者，在市區道路時速不
    得超過四十公里；而依當時之天候陰天，雖為夜間但有照明設備，路面乾燥、無
    缺陷、亦無障礙物，且視據良好等情，並無不能注意之情事，竟疏未注意在其行
    進方向之燈光號誌已為圓形紅燈表示禁止通行，不得超越停止線或進入路口之情
    況下，而貿然闖紅燈超速前行，適有亦考領有合格重型機車駕駛執照，並佩戴適
    當安全帽之鄭丕昌騎乘車號ＲＰＳ－○七七號輕型機車，後載友人乙○○，沿山
    東街由北往南方向行駛，而在依該路口其行進方向燈號為綠燈前行之情況下，通
    過該路口，鄭丕昌見丁○○所駕駛之車闖越紅燈通過上開路口，雖緊急往左閃避
    ，仍為丁○○所駕駛之自用小客車之左前翼子板處撞及至鄭丕昌所騎乘之輕型機
    車之左前擋泥板、右踏板區及右後車身護板處，鄭丕昌人車失控而滑倒，並因此
    致鄭丕昌受有頭部外傷合併腦內出血、頭骨骨折、肺炎、頭皮傷口感染及水腦症
    ，並因嚴重頭部外傷，而呈植物人狀態之重傷害；乙○○則受有右下肢脛股、腓
    股開放性、複雜性骨折之傷害。丁○○於肇事後，於警員前往現場處理時，在其
    上開犯行未為任何有偵查犯罪職權之公務員已知悉前，向處理員警自承為肇事者
    ，並接受裁判。
二、案經被害人鄭丕昌、乙○○之父親己○○及丙○○訴由台灣高雄地方法院檢察署
    檢察官偵查起訴。
    理  由
一、訊據被告丁○○固坦承伊係受僱於警先保全公司擔任巡邏一職，且於肇事當時正
    駕駛公司之巡邏車進行定點巡邏，且於前開時、地撞及由被害人鄭丕昌所騎乘後
    載被害人乙○○之輕型機車，致被害人二人倒地受傷之事實，核與告訴人己○○
    與丙○○指述之情節相符，復有證人即同為警先保全公司之巡邏與管制中心員工
    庚○○及甲○○在庭證述明確。惟被告矢口否認有任何闖紅燈撞及被害人二人而
    生本件事故之過失，辯稱：伊是綠燈通過路口，是因伊之車速過快始肇事云云，
    惟查：
  （一）證人即乘坐於機車後座之被害人乙○○陳稱︰於肇事前，伊乘坐於被害人鄭
        丕昌所騎乘之機車後座，在經過肇事路口，伊記得當時之燈號是綠燈，因騎
        乘過去時，伊有感覺到右方有車輛駛近，伊覺得危險，故大叫一聲小心，並
        注意看燈號確定是綠燈，在很短時間內，即發生碰撞事故（見本院八十九年
        十二月二日訊問筆錄），另有證人及目擊事故經過之戊○○亦分別於檢察官
        偵查及本院調查時詰證稱︰事故發生當時伊騎機車剛好路過，故有看到肇事
        過程，伊走十全路，由西往東行，至山東街口時由綠燈變為紅燈，伊即停車
        ，和伊同方向有一部車開過來，開的很快，但無法判斷是多少，且闖越紅燈
        後一瞬間撞到一台機車，機車是從左邊騎過來，撞擊後，汽車緊急煞車即偏
        到右邊，伊確定那台汽車是闖紅燈過去的等語（見偵查卷第三十一頁背面訊
        問筆錄、本院八十九年十二月二十七日訊問筆錄）。
  （二）復據高雄市政府警察局交通大隊第一分隊員警於事故發生後至肇事地點所測
        繪之道路交通事故調查報告表與所拍攝之事故現場與車損照片十二幀所呈︰
        被告所駕駛之自小客車於肇事後停置於十全一路與山東街之交岔路口東南角
        之人行道旁，車頭朝南、尾朝北，車身旁有因撞及所留之碎片，及一灘被害
        人的血跡，車身後並無明顯煞車痕，而被害人所騎乘之輕型機車則倒於十全
        一路西東向之外側車道上，車頭朝東、尾朝西，車身後留有一條長約二十五
        點五公尺長之刮地痕，刮痕起點距離山東街北南向之行車分向線延伸線約三
        公尺、距離十全一路內、外車道間之行車分向線延伸線約零點五公尺，即被
        害人鄭丕昌所騎乘之機車已達十全一路之路中後而遭被告所駕駛之車撞及；
        又被告所駕駛之自小客車係車頭左前翼子板處破損、凹陷，並有一片板金全
        破損，車頭前窗擋風玻璃整片已呈蜘蛛網狀之碎裂紋，被害人所騎乘之輕型
        機車則係右前擋泥板及右後車身護板均破裂，且車前踏板區亦因撞及而破一
        大洞，由此嚴重之車損情況，及被害人所騎乘之機車遭撞及後竟留下一條長
        達二十五點五公尺長之刮地痕，可見當時被害人所騎乘之輕型機車受到強烈
        的撞擊，亦足徵被告當時駕駛之速度極快，顯然超越該路段限速之每小時四
        十公里，是被告自承當時之車速約六、七十公里部分堪已採信。此外，衡諸
        一般國民生活經驗法則，如駕駛人闖紅燈通過路口之駕駛人，因其係闖紅燈
        通過路口，速度通常較快，見其他車輛時，因車速快而無法煞停，故不會有
        緊急煞車之反應，通常是往左右閃避方式欲繞過，故本件事故之所以發生應
        係被害人騎乘輕型機車於綠燈之狀態下通過上開交岔路口，竟見被告超速闖
        紅燈橫向而來，雖意向左閃避仍不免為被告所駕駛之汽車撞及，是由上開事
        故現場圖二車於肇事後所停之位置以觀，本院認證人乙○○及戊○○所為前
        揭被告闖越紅燈之供述為可採信，是被告辯稱其未闖紅燈乙節，即難認為可
        採。
  （三）按行車速度，依標誌之規定，無標誌者，在市區道路，時速不得超過四十公
        里；又圓形紅燈係表示禁止通行，不得超越停止線或進入路口，且汽車行駛
        至交岔路口，其行進應遵守燈光號誌之指示，交通安全規則第九十三條第一
        項第一款、第一百零二條第一項第一款，及道路交通標誌標線號誌設置規則
        第二百零六條第五款分別定有明文規定，被告駕駛前揭車號汽車經過上開設
        有燈光號誌管制四方車輛行進之肇事路口，本即應注意道路交通安全規則上
        開規定，而依案發當時之天候陰天，雖為夜間但有照明設備，路面乾燥、無
        缺陷、亦無障礙物，且視距良好等情，並無不能注意之情事，詎被告竟疏未
        注意於前開路口闖紅燈並超速疾馳而撞及被害人二人所騎乘之機車致生本件
        事故，其就本件事故之發生負有過失甚為明確，而被害人鄭丕昌因本件事故
        致分別受有頭部外傷合併腦內出血、頭骨骨折、肺炎、頭皮傷口感染及水腦
        症之傷害，被害人乙○○則受有右下肢脛骨及腓骨均開放性、複雜性骨折，
        有高雄醫學院附設中和紀念醫院出具之診斷證明書二紙附卷可憑，而被害人
        鄭丕昌受有嚴重頭部外傷，而呈植物人狀態，目前意識方面有明顯障礙、四
        肢活動僵硬，須有專人照顧，該傷勢對於人之身體健康屬於重大難治之傷害
        ，有國立台灣大學醫學院附設醫院出具之診斷書，及該院於九十年一月五日
        ，以（八九）校附醫秘字第二九六八三號函各一紙在卷可稽，經核係被害人
        鄭丕昌所受之傷害係屬刑法第十條第四項第六款之重傷，又被害人二人所受
        傷害與被告之上開過失行為間有相當因果關係，本件事證明確，被告犯行堪
        以認定。
三、查被告丁○○受僱於警先保全公司擔任巡邏一職，並以駕駛公司之自小客車進行
    巡邏勤務，係以駕駛為業務之人，業據被告自承在卷，並有證人即一同任職於警
    先保全公司之巡邏與管制中新人員甲○○及庚○○在庭證述明確，核其所為，係
    犯刑法第二百八十四條第二項前段與後段之從事業務之人，過失傷害與過失致重
    傷害罪。被告以一行為觸犯業務過失傷害及業務過失致重傷害罪，為想像競合犯
    ，依刑法第五十五條之規定，應從重之業務過失致重傷害罪處斷。又被告於肇事
    後，於警員前往現場處理時，在其上開犯行未為任何有偵查犯罪職權之公務員已
    知悉前，當場向警員自承其為肇事者，並接受裁判，有證人即到場處理員警王中
    俊在庭證述明確，是被告既已向該管公務員申述犯罪事實，而不逃避接受裁判，
    已合於刑法第六十二條前段所定對於未發覺之犯罪自首而接受裁判之要件，應依
    該條規定減輕其刑，爰審酌被告超速、闖越紅燈之嚴重過失程度、犯罪對被害人
    鄭丕昌、乙○○所生之損害、犯後尚未賠償被害人所受之損失，及在庭態度尚佳
    等一切情狀，量處如主文所示之刑，以為懲儆。
據上論斷，應依刑事訴訟法第二百九十九條第一項前段，刑法第二百八十四條第二項
後段、第五十五條、第六十二條前段，罰金罰鍰提高標準條例第一條前段，判決如主
文。
中      華      民      國    九十      年      三      月     十三     日
                              臺灣高雄地方法院交通法庭
                                  法  官   程克琳
右正本證明與原本無異。
如不服本判決，應於判決送達後十日內，向本院提出上訴狀。
                                  書記官    梁瑜玲
中    華    民    國      九十      年      三      月      十五      日
【附錄本案論罪科刑法條全文】
刑法第二百八十四條第二項後段：
因過失傷害人者，處六月以下有期徒刑，拘役或五百元以下罰金。致重傷者，
處一年以下有期徒刑，拘役或五百元以下罰金。
從事業務之人，因業務上之過失傷害人者，處一年以下有期徒刑、拘役或一千
元以  下罰金。致重傷者，處三年以下有期徒刑，拘役或二千元以下罰金。


司法院資訊處製作；財團法人民間司法改革基金會備份。
